---
title: "entrega1aed"
output: html_document
---

```{r setup, include=FALSE}
knitr::opts_chunk$set(echo = TRUE)
```



**1. Incluimos los datos:**

```{r}
data = read.csv('/home/turing/Documents/aed/data/data.csv')
```

Seleccionamos las variables que nos interesan para nuestro análisis

```{r}
vars = c('Departamento', 'Municipio', 'Cultivo', 'Topografia', 'Drenaje',
          'Riego', 'pH.agua.suelo.2.5.1.0', 'Materia.orgánica..MO...',
          'Fósforo..P..Bray.II.mg.kg', 'Azufre..S..Fosfato.monocalcico.mg.kg',
          'Acidez..Al.H..KCL.cmol....kg', 'Aluminio..Al..intercambiable.cmol....kg',
          'Calcio..Ca..intercambiable.cmol....kg', 'Magnesio..Mg..intercambiable.cmol....kg',
          'Potasio..K..intercambiable.cmol....kg', 'Sodio..Na..intercambiable.cmol....kg',
          'capacidad.de.intercambio.cationico..CICE..suma.de.bases.cmol....kg',
          'Conductividad.el.ctrica..CE..relacion.2.5.1.0.dS.m', 'Hierro..Fe..disponible.olsen.mg.kg',
          'Cobre..Cu..disponible.mg.kg', 'Manganeso..Mn..disponible.Olsen.mg.kg',
          'Zinc..Zn..disponible.Olsen.mg.kg', 'Boro..B..disponible.mg.kg', 
          'Hierro..Fe..disponible.doble..cido.mg.kg', 'Cobre..Cu..disponible.doble.acido.mg.kg',
          'Manganeso..Mn..disponible.doble.acido.mg.kg', 'Zinc..Zn..disponible.doble..cido.mg.kg' )
data = data[, vars]

print("Dimensiones de los datos:")
print(dim(data))
head(data)
```

**2. Hacemos una adaptación de los datos para que queden en los tipos de dato correctos**



```{r}
numeric_vars = c('pH.agua.suelo.2.5.1.0', 'Materia.orgánica..MO...',
                   'Fósforo..P..Bray.II.mg.kg', 'Azufre..S..Fosfato.monocalcico.mg.kg',
                  'Acidez..Al.H..KCL.cmol....kg', 'Aluminio..Al..intercambiable.cmol....kg',
                  'Calcio..Ca..intercambiable.cmol....kg', 'Magnesio..Mg..intercambiable.cmol....kg',
                  'Potasio..K..intercambiable.cmol....kg', 'Sodio..Na..intercambiable.cmol....kg',
                  'capacidad.de.intercambio.cationico..CICE..suma.de.bases.cmol....kg',
                  'Conductividad.el.ctrica..CE..relacion.2.5.1.0.dS.m', 'Hierro..Fe..disponible.olsen.mg.kg',
                  'Cobre..Cu..disponible.mg.kg', 'Manganeso..Mn..disponible.Olsen.mg.kg',
                  'Zinc..Zn..disponible.Olsen.mg.kg', 'Boro..B..disponible.mg.kg', 
                  'Hierro..Fe..disponible.doble..cido.mg.kg', 'Cobre..Cu..disponible.doble.acido.mg.kg',
                  'Manganeso..Mn..disponible.doble.acido.mg.kg', 'Zinc..Zn..disponible.doble..cido.mg.kg' )

#as.numeric(unlist(data['Materia.orgánica..MO...']))
for (col in numeric_vars){
    print(col)
    #data = suppressWarnings(transform(data, col =  col  ) )
    #print(transform(data, col =  col  ))
    data[col] = as.numeric(unlist(data[col]))
    

}
#data
```


Observe que hay muchos NaN en las ultimas variables seleccionadas:

```{r}
summary(data)
```

Los vamos a quitar y quedamos con solo el 20% aprox. de la base de datos original:


```{r}
vars_ok = c('Departamento', 'Municipio', 'Cultivo',
                    'Topografia', 'Drenaje', 'Riego',
                    'pH.agua.suelo.2.5.1.0', 'Materia.orgánica..MO...',
                    'Fósforo..P..Bray.II.mg.kg', 'Azufre..S..Fosfato.monocalcico.mg.kg',
                    'Acidez..Al.H..KCL.cmol....kg', 'Aluminio..Al..intercambiable.cmol....kg',
                    'Calcio..Ca..intercambiable.cmol....kg', 'Magnesio..Mg..intercambiable.cmol....kg',
                    'Potasio..K..intercambiable.cmol....kg', 'Sodio..Na..intercambiable.cmol....kg',
                    'capacidad.de.intercambio.cationico..CICE..suma.de.bases.cmol....kg',
                    'Conductividad.el.ctrica..CE..relacion.2.5.1.0.dS.m',
                    'Hierro..Fe..disponible.olsen.mg.kg',
                    'Cobre..Cu..disponible.mg.kg', 'Manganeso..Mn..disponible.Olsen.mg.kg',
                    'Zinc..Zn..disponible.Olsen.mg.kg', 'Boro..B..disponible.mg.kg')

numeric_vars_ok = c('pH.agua.suelo.2.5.1.0', 'Materia.orgánica..MO...',
                    'Fósforo..P..Bray.II.mg.kg', 'Azufre..S..Fosfato.monocalcico.mg.kg',
                    'Acidez..Al.H..KCL.cmol....kg', 'Aluminio..Al..intercambiable.cmol....kg',
                    'Calcio..Ca..intercambiable.cmol....kg', 'Magnesio..Mg..intercambiable.cmol....kg',
                    'Potasio..K..intercambiable.cmol....kg', 'Sodio..Na..intercambiable.cmol....kg',
                    'capacidad.de.intercambio.cationico..CICE..suma.de.bases.cmol....kg',
                    'Conductividad.el.ctrica..CE..relacion.2.5.1.0.dS.m',
                    'Hierro..Fe..disponible.olsen.mg.kg',
                    'Cobre..Cu..disponible.mg.kg', 'Manganeso..Mn..disponible.Olsen.mg.kg',
                    'Zinc..Zn..disponible.Olsen.mg.kg', 'Boro..B..disponible.mg.kg')

data = data[vars_ok]
data = na.omit(data)

print("Dimensiones de los datos:")
print(dim(data))
 
summary(na.omit(data))
write.csv(data, '/home/turing/Documents/aed/data/data_bonita.csv', row.names = FALSE)
```


```{r}
componentes_principales = princomp(data[numeric_vars_ok])
summary(componentes_principales)
componentes_principales
```

```{r}
#lm(data[numeric_vars_ok[1,]]~data[numeric_vars_ok[2,:]])
#data[]
nvars = length(numeric_vars_ok)

print(data[numeric_vars_ok[1]])
phjiji = cbind(unlist(data[numeric_vars_ok[1]]))
materiaOrganicaxd = cbind(unlist(data[numeric_vars_ok[2]]))

regre = lm(phjiji~ materiaOrganicaxd )
summary(regre)
```

es significativo materia organica pero no explica todo del ph -> faltan variables